最高法院刑事判決　　　　　　九十六年度台上字第二一八九號
上　訴　人　台灣高等法院台中分院檢察署檢察官
被　　　告　甲　○
　　　　　　乙○○
上列上訴人因被告等偽造有價證券案件，不服台灣高等法院台中
分院中華民國九十二年十二月二十六日第二審判決（九十二年度
上訴字第一○八五號，起訴案號：台灣台中地方法院檢察署八十
六年度偵字第一二八二五號），提起上訴，本院判決如下：
    主  文
原判決關於偽造有價證券部分撤銷，發回台灣高等法院台中分院
。
    理  由
本件原判決係以檢察官公訴意旨略稱：被告甲○與乙○○係夫妻
關係，於民國八十五年間與丙○○等人共同成立玖岱資訊有限公
司（下稱玖岱公司），由丙○○任負責人，被告二人分別經聘為
該公司總經理及會計，共同負責公司之營運及財務管理，嗣被告
二人以管理公司需要，要求丙○○前往台中區中小企業銀行（嗣
已改制為台中商業銀行）健行分行開立甲種存款帳戶，申領空白
支票，交由被告二人保管，並授權彼等為玖岱公司之需要而簽發
支票，被告二人為受託處理事務之人，竟基於意圖為自己不法利
益，及供行使用之概括犯意聯絡，連續未經玖岱公司之授權，擅
自盜用該公司章及丙○○私章分別蓋用於受託保管之空白支票上
，而簽發如原判決附表所示之支票，進而提出行使，足生損害於
丙○○及玖岱公司。因認被告二人牽連涉犯刑法第二百零一條第
一項之偽造有價證券、第三百四十二條第一項之背信罪嫌云云，
經審理結果，認為不能證明被告二人犯罪，因而撤銷第一審關於
此部分所為科刑之判決，改判為被告二人均無罪諭知。固非無見
。
惟查：(一)、原判決於理由內係以其附表所指支票存款帳戶，原即
以玖岱公司名義申請開立，丙○○係因名義上為該公司負責人，
故申請開立時需以其名義為之；但申請得空白支票後，因供公司
業務上使用，故由曾某將其公司章及個人印章置於公司，以方便
業務上開票使用，就此支票之使用，應已概括授權甲○簽發，乃
當然之理。徵諸丙○○於偵查中供稱因信任甲○，故當初申請支
票時，即主動將支票交付其簽發，另證人廖惠玟於第一審亦結證
稱由於丙○○往往在外頭，不常在辦公室，甲○即要求將公司大
小章放在辦公室，以利與客戶往來等語。因而採信被告二人於原
審所為渠等已獲丙○○概括授權簽發玖岱公司之支票，應無偽造
犯行之辯詞，而為對渠二人有利之認定。然被告二人於第一審調
查、審理時一再供稱玖岱公司之支票固由乙○○保管，但公司章
及丙○○之私章則由曾某自己保管，並未授權伊夫婦二人蓋用，
伊等需用公司支票係先由乙○○簽發後，再由曾某蓋章等語。而
證人黃欐雅於第一審到庭結證亦稱伊在玖岱公司負責帳冊登記，
該公司大小印章、支票均由丙○○保管，公司支票簽發係由廠商
將請款資料交予曾某，再由其親自蓋章，伊看過乙○○開支票，
林女寫好後交予丙○○蓋章，再拿給廠商等語（見一審卷(一)第六
十四頁背面、第七十八頁背面、第一三一頁、第一三三頁、第二
九三頁、一審卷(二)第二十四頁）。依此，似徵該玖岱公司支票簽
發所需大小印章係由丙○○自行保管，並未有概括授權予被告二
人簽蓋使用情事。原判決理由以丙○○於偵查中所稱因信任甲○
，故將申請之「支票」交甲○簽發及廖惠玟於第一審證稱甲○曾
「要求」將玖岱公司大小章放在辦公室，以利與客戶往來之語，
即認曾某有概括授權被告二人簽發公司支票，此部分所為無罪理
由之論敘，要與上開卷證不相符合，而有證據上理由矛盾之違誤
。(二)、原判決理由係以其附表編號一至十，及編號十三所示之支
票，被告二人辯稱係因公司資金短缺，而簽發向民間周轉，其中
編號二、六、八所示支票，係由其等向金主清償取回，而未提示
，編號十三所示支票，係由黃欐雅持向他人調借供公司周轉，嗣
因無力清償而退票，其餘均已如期清償兌現。經核與台中商業銀
行檢送之支票兌領情形大致相符，即各該持票人蕭國清、許榮照
、廖金城、賴益隆於第一審亦分別證稱確係被告持票調現無訛，
因而為對被告二人有利之認定。然上開附表編號一至十及十三號
支票，其金額總計達一百十七萬九千六百元，而依乙○○所製作
玖岱公司八十五年九月至八十六年三月財務收支表之記載，其短
期借款金額僅為七十萬元（見偵卷第一○一頁至第一○七頁），
二者並不相符，且其差額達四十七萬九千六百元，則被告二人所
稱各該支票均係因公司資金短缺，乃簽發向他人借貸云云，是否
屬實？似非無疑。原判決理由徒以二者金額之不符，應係部分小
額周轉於支票屆期時已入款供債權人兌領，不生爾後再支付利息
之問題云云，而予採信，亦嫌速斷。(三)、證人許榮照於第一審審
理時到庭結證，對審判長提示支票明細表編號二、三、四號所示
支票之來源，表示已不復記憶，且稱伊之帳戶曾借予「張忠謀」
託收支票，另證人廖金城則證稱該支票明細表編號六所示支票係
友人余長幸拿來換現金的，證人賴益隆復證述支票明細表編號七
所示支票，係鄭昭堂交予陳東松，陳東松再拿來向伊調現，伊不
認識甲○等語（見一審卷(一)第三九三、三九四頁、一審卷(二)第六
十八頁、第一三七頁），均未能證實各該支票確係被告二人持以
向他人調現周轉所交付。原判決理由以上開證人已分別證實各該
支票確係被告二人持以調現云云，而為有利於被告二人之認定，
此項論斷與所引卷證不相符合，同有證據上理由矛盾之違誤。(四)
、原判決於理由內係以其附表編號十三所示面額五十萬元之支票
，乃黃欐雅持以向他人調現供玖岱公司周轉，因而執為被告二人
應為無罪諭知論據之一。然此一事實既未經黃欐雅確證屬實（見
一審卷(二)第二十五頁），而該紙支票係由康進興以其設於合作金
庫銀行中清分行活期儲蓄存款帳戶所託收乙節，已據該分行函覆
原審屬實。原審既認有傳訊康進興，以查明該紙支票來源必要，
因而曾兩度傳喚康某到庭，則該證人經合法傳喚，無正當理由不
到庭（見原審卷第一四七、一七○頁），自應依法予以拘提到庭
，加以究明。乃原審未遑為此必要調查，遽為被告二人無罪之判
決，其證據調查職責，仍嫌未盡。以上，或係上訴意旨所指摘，
或為本院得依職權調查之事項，應認原判決關於偽造有價證券部
分有撤銷發回更審之原因。原判決關於被告二人被訴背信部分，
雖係不得上訴第三審之罪名，因檢察官以之與其等被訴偽造有價
證券罪係依牽連犯關係起訴，基於審判不可分之原則，該部分應
併予發回。
據上論結，應依刑事訴訟法第三百九十七條、第四百零一條，判
決如主文。
中　　華　　民　　國　九十六　年　　四　　月　二十六　日
                      最高法院刑事第七庭
                          審判長法官  張　淳　淙
                                法官  劉　介　民
                                法官  張　春　福
                                法官  洪　昌　宏
                                法官  蔡　彩　貞
      本件正本證明與原本無異
                                      書  記  官
中　　華　　民　　國　九十六　年    五  　月　  二    日
                                                      Ｋ
